【裁判字號】    95,易,1063
【裁判日期】    950620
【裁判案由】    詐欺
【裁判全文】
臺灣臺中地方法院刑事判決              95年度易字第1063號
公  訴  人  臺灣臺中地方法院檢察署檢察官
被      告  甲○○
                    （另案於臺灣臺中監獄執行中）
            壬○○
                      之16
上列被告等因詐欺案件，經檢察官提起公訴（95年度偵字第6428
號），被告於準備程序中就被訴事實為有罪之陳述，本院合議庭
裁定由受命法官獨任進行簡式審判程序，本院判決如下：
    主  文
甲○○幫助共同連續意圖為自己不法之所有，以詐術使人將本人
之物交付，累犯，處有期徒刑伍月，如易科罰金，以佰元折算
壹日。
壬○○幫助共同連續意圖為自己不法之所有，以詐術使人將本人
之物交付，處有期徒刑月，如易科罰金，以佰元折算壹日。
    犯罪事實
一、甲○○前於民國（下同）八十四年間因違反肅清煙毒條例案
    件，經本院判處有期徒刑三年四月確定，於八十五年七月三
    十日縮短刑期假釋付保護管束出監，於八十七年二月二十八
    日縮刑期滿而執行完畢。甲○○、壬○○均明知一般人收集
    金融帳戶使用常與財產犯罪密切相關，且取得他人存摺之目
    的在於收取贓物及掩飾犯行，並逃避檢警查緝，竟不顧他人
    所可能遭害之危險，仍以縱若有人持以犯罪亦無違反其本意
    之意思，分別基於幫助詐欺不確定故意：
（一）甲○○於九十一年四、五月間某日，在臺中市○○路、大
      雅路口，將其開設之中華郵政股份有限公司台中淡溝郵局
      帳號：00000000000000號帳戶之存摺、提款卡及密碼，以
      新臺幣（下同）二千五百元之代價，出售予真實姓名年籍
      不詳自稱「阿民」之成年男子，容任他人使用其上開帳戶
      遂行犯罪，而施以幫助。嗣犯罪集團成員輾轉取得前開存
      摺、提款卡及密碼後，即共同基於意圖為自己不法所有之
      概括犯意，先後於如附表一所示之時間，以「中獎惟須先
      匯款」之方式，致辰○○等十四人陷於錯誤，而各分別於
      如附表一所示之匯款時間，先後將如附表一所示之款項匯
      入甲○○上述之郵局帳戶中，旋即提領一空。
（二）壬○○於九十一年三、四月間某日，在臺中市○○路、天
      津路口，將其開設之中華郵政股份有限公司台中英才郵局
      帳號：00000000000000號帳戶之存摺、提款卡及密碼，以
      三千元之代價，出售予真實姓名年籍不詳綽號「肉丸」之
      成年男子，容任他人使用其上開帳戶遂行犯罪，而施以幫
      助。嗣犯罪集團成員輾轉取得前開存摺、提款卡及密碼後
      ，即共同基於意圖為自己不法所有之概括犯意，先後於如
      附表二所示之時間，以「中獎惟須先匯款」之方式，致丑
      ○○等三人陷於錯誤，而各分別於如附表二所示之匯款時
      間，先後將如附表二所示之款項匯入壬○○上述之郵局帳
      戶中，旋即提領一空。
二、案經高雄縣政府警察局報請臺灣臺中地方法院檢察署檢察官
    偵查起訴。
    理  由
一、訊據被告甲○○、壬○○對於上揭犯罪事實，於本院審理時
    均為認罪之陳述，分別核與被害人辰○○、卯○○、庚○○
    、丁○○、乙○○、辛○○、戊○○、巳○○、己○○、未
    ○○、寅○○、午○○、丙○○、子○○、丑○○、申○○
    、癸○○等人所指述情節相符，並有甲○○台中淡溝郵局帳
    戶資料、客戶歷史交易清單、辰○○、卯○○、庚○○、丁○○、乙○○、辛○○、戊○○、巳○○、己○○、未○○
    、寅○○、午○○、丙○○、子○○等人之帳戶資料、壬○○台中英才郵局帳戶資料、客戶歷史交易清單、丑○○、申
    ○○、癸○○等人之帳戶資料等附卷可稽。
二、按今日一般人至銀行開設帳戶並非難事，如非供犯罪之非法
    使用，衡情，自無置自己名義帳戶不用，而取得他人帳戶使
    用之必要。且金融存款帳戶事關存戶個人財產權益之保障，
    其與存戶印鑑章結合，具高度專有性，除非本人或與本人親
    密關係者，難認有何理由可自由流通使用該存摺，一般人皆
    有妥為保管防止他人任意使用之認識，縱因特殊情況偶有交
    付他人使用之需，亦必然深入瞭解用途後再行提供以使用，
    方符常情。而該等專有物品如落入不明人士手中，極易被利
    用為與財產有關之犯罪工具，此又係具備一般生活智識者皆
    能體察之常識；參以邇來詐欺者使用他人存摺作為指示被害
    人匯款工具之犯罪類型層出不窮，並廣經媒體披載，凡對社
    會動態尚非全然不予關注者均能知曉，被告二人對此當無不
    知之理，則縱使並不確知所提供之帳戶，係遭他人用以對被
    害人詐欺取財，亦無法確知取得帳戶之人係以何種方法於何
    時地為詐欺取財之具體內容，惟對於其所提供之上揭帳戶，
    將遭人作為詐欺取財犯行所得財物匯入及提領之工具使用，
    應有概括之認識，且可預見其發生，竟仍同意提供，顯對帳
    戶供他人取得不法犯罪所得之用，亦不違背其本意，且其無
    確信帳戶不至遭利用為犯罪之用，仍將帳戶提供他人，足認
    被告實有幫助他人犯罪之不確定故意至明。是以，被告甲○○、壬○○前開自白，確與犯罪事實相符，堪予採信。本件
    事證明確，被告上開犯行，洵堪認定。
三、查犯罪集團成員共同基於意圖為自己不法所有之概括犯意，
    以「中獎惟須先匯款」之方式為詐術，使附表一、二所示之
    被害人等陷於錯誤，而將本人之物交付，該不詳之成年人所
    為，係犯共同連續詐欺取財罪。被告甲○○、壬○○僅參與
    提供金融機關帳戶予他人供詐欺取財使用，並無證據證明其
    有參與詐欺取財之行為，或有與本件詐欺取財之詐騙之人有
    詐欺之犯意聯絡，是被告甲○○、壬○○基於幫助之意思，
    參與詐欺取財構成要件以外之行為，均為幫助犯。核被告甲○○、壬○○所為，均係犯刑法第三十條第一項、第三百三
    十九條第一項之幫助共同連續詐欺取財罪。又被告甲○○前
    於八十四年間因違反肅清煙毒條例案件，經本院判處有期徒
    刑三年四月確定，於八十五年七月三十日縮短刑期假釋付保
    護管束出監，於八十七年二月二十八日縮刑期滿而執行完畢
    等情，有刑案資料查註記錄表及台灣高等法院被告全國前案
    記錄表附卷可稽，其於五年內再犯本罪，係屬累犯，應依刑
    法第四十七條之規定，依法加重其刑。爰審酌被告甲○○、
    壬○○僅因缺錢花用，即任意提供金融機構帳戶予不法詐騙
    集團使用，且其所提供帳戶非惟幫助詐騙者遂行詐財目的，
    同時使詐欺者得以隱匿其真實身分，減少遭查獲之風險，愈
    使其肆無忌憚，加深犯罪之猖獗，及其犯後坦承犯行之態度
    等一切情狀，分別量處如主文所示之刑，並均諭知易科罰金
    之折算標準。
據上論斷，應依刑事訴訟法第二百七十三條之一第一項、第二百
九十九條第一項前段，刑法第三十條第一項、第二項、第三百三
十九條第一項、第五十六條、第四十七條、第四十一條第一項前
段，罰金罰鍰提高標準條例第一條前段、第二條，判決如主文。
中    華    民    國    95    年    6    月    20    日
                  刑事第三庭    法  官  吳進發
以上正本證明與原本無異。
如不服本判決，應於收受送達後10日內向本院提出上訴書狀（應
附繕本）。
                                書記官  李國敬
中    華    民    國    95    年    6    月    20    日
附表一：
┌─┬───┬───────────┬────┬────┐
│編│被害人│ 金 融 帳 戶 及 帳 號 │匯款時間│詐騙金額│
│號│      │                      │        │(新臺幣)│
├─┼───┼───────────┼────┼────┤
│1 │辰○○│彰化銀行汐止分行      │91.06.03│ 9,988元│
│  │      │0000000000000000號    │        │        │
├─┼───┼───────────┼────┼────┤
│2 │卯○○│彰化銀行嘉義分行      │91.06.03│ 9,988元│
│  │      │0000000000000000號    │        │        │
├─┼───┼───────────┼────┼────┤
│3 │庚○○│中華郵政股份有限公司  │91.06.04│39,988元│
│  │      │00000000000000號      │        │        │
├─┼───┼───────────┼────┼────┤
│4 │丁○○│中華郵政股份有限公司  │91.06.05│99,989元│
│  │      │00000000000000號      │        │        │
├─┼───┼───────────┼────┼────┤
│5 │乙○○│安泰銀行              │91.06.06│ 9,988元│
│  │      │0000000000000000號    │        │        │
├─┼───┼───────────┼────┼────┤
│6 │辛○○│中國信託商業銀行      │91.06.06│13,998元│
│  │      │0000000000000000號    │        │        │
├─┼───┼───────────┼────┼────┤
│7 │戊○○│中華郵政股份有限公司  │91.06.07│43,998元│
│  │      │00000000000000號      │        │        │
├─┼───┼───────────┼────┼────┤
│8 │巳○○│花蓮縣富里鄉農會      │91.06.10│10,033元│
│  │      │0000000000000000號    │        │        │
├─┼───┼───────────┼────┼────┤
│9 │己○○│中國信託商業銀行      │91.06.10│27,334元│
│  │      │0000000000000000號    │        │        │
├─┼───┼───────────┼────┼────┤
│10│未○○│中國信託商業銀行      │91.06.10│79,988元│
│  │      │0000000000000000號    │        │        │
├─┼───┼───────────┼────┼────┤
│11│寅○○│中華郵政股份有限公司  │91.06.11│10,998元│
│  │      │00000000000000號      │        │        │
├─┼───┼───────────┼────┼────┤
│12│午○○│中華郵政股份有限公司  │91.06.11│ 4,999元│
│  │      │00000000000000號      │        │        │
├─┼───┼───────────┼────┼────┤
│13│丙○○│中華郵政股份有限公司  │91.06.12│16,998元│
│  │      │00000000000000號      │        │        │
├─┼───┼───────────┼────┼────┤
│14│子○○│臺南區中小企業銀行    │91.06.13│ 9,978元│
│  │      │（起訴書誤植為臺灣企銀│        │        │
│  │      │，應予更正）          │        │        │
│  │      │0000000000000000號    │        │        │
└─┴───┴───────────┴────┴────┘
附表二：
┌─┬───┬──────────┬────┬─────┐
│編│被害人│   金融帳戶及帳號   │匯款時間│ 詐騙金額 │
│號│      │                    │        │ (新臺幣) │
├─┼───┼──────────┼────┼─────┤
│1 │丑○○│台新國際商業銀行    │91.04.19│  30,000元│
│  │      │0000000000000000號  │        │ 100,000元│
│  │      │                    │        │   5,000元│
├─┼───┼──────────┼────┼─────┤
│2 │申○○│寶華銀行            │91.04.22│  92,315元│
│  │      │0000000000000000號  │        │          │
├─┼───┼──────────┼────┼─────┤
│3 │癸○○│中華郵政股份有限公司│91.04.30│  94,492元│
│  │      │00000000000000號    │        │          │
└─┴───┴──────────┴────┴─────┘
附錄論罪科刑法條
中華民國刑法第339條第1項
 (普通詐欺罪)
意圖為自己或第 3 人不法之所有，以詐術使人將本人或第 3 人
之物交付者，處五年以下有期徒刑、拘役或科或併科1000元以下
罰金。


司法院資訊處製作；財團法人民間司法改革基金會備份。
